【裁判字號】    95,交聲,957
【裁判日期】    951218
【裁判案由】    違反道路交通管理處罰條例聲明異議
【裁判全文】
臺灣臺北地方法院交通事件裁定         95年度交聲字第957號
異議人即
受處分人  丙○○
上列受處分人因違反道路交通管理處罰條例案件，對於臺北市交
通事件裁決所民國九十五年十月三日所為之處分（原處分案號：
北市裁二字第裁二二－ＡＥＵ一０二五八八號），聲明異議，本
院裁定如下：
    主  文
原處分撤銷。
丙○○不罰。
    理  由
一、按法院受理交通事件，準用刑事訴訟法之規定，道路交通管
    理處罰條例第八十九條前段定有明文，是最高法院七十六年
    臺上字第四九八六號判例「認定犯罪事實所憑之證據，雖不
    以直接證據為限，間接證據亦包括在內，然而無論直接證據
    或間接證據，其為訴訟上之證明，須於通常一般之人均不致
    有所懷疑，而得確信其為真實之程度者，始得據為有罪之認
    定，倘其證明尚未達到此一程度，而有合理之懷疑存在而無
    從使事實審法院得有罪之確信時，即應由法院為諭知被告無
    罪之判決」，所揭示刑事訴訟法上法院認定事實之最重要原
    則之一－即認定被告有罪，就該有罪事實不能有任何之合理
    懷疑存在（ｂｅｙｏｎｄ  ｔｈｅ  ｒｅａｓｏｎａｂｌｅ
    ｄｏｕｂｔ）之原則於法院審理行為人違反道路交通管理處
    罰條例案件時，當有其適用。易言之，法院於審理行為人違
    反道路交通管理處罰條例案件，當踐行完畢調查證據之程序
    後，為事實之認定時，如就原處分機關所認定之行為人違規
    之事實仍有合理之訴訟上懷疑，而無法百分之百確信行為人
    確有該當於道路交通管理處罰條例各該處罰條文之構成要件
    事實時，此際即應依訴訟上之待證事實「倘有懷疑，則從被
    告之利益作解釋」（ｉｎ  ｄｕｂｉ  ｏｐｒｏ  ｒｅｏ）
    之證據法則，作對受處分人有利之認定。
二、本件原處分機關認異議人即受處分人丙○○於民國九十五年
    三月十六日十三時五十分許，駕駛車號Ｐ七－九八四二號自
    用小客車，在臺北市○○路與莊敬路口經警攔停舉發「禁止
    左轉處迴轉」之違規行為，即以受處分人有違反道路交通管
    理處罰條例第四十九條第三款規定之行為製單舉發，嗣受處
    分人於應到案日期（九十五年三月三十一日）後之九十五年
    九月十五日向原處分機關提出申訴，經原處分機關函請臺北
    市政府警察局信義分局調查結果，仍認定受處分人有前述違
    規行為，原處分機關乃於九十五年十月三日以受處分人有違
    反前揭道路交通管理處罰條例第四十九條第一項第三款規定
    之行為，依該條款及違反道路交通管理事件統一裁罰標準及
    處理細則第四十四條第一項暨違反道路交通管理事件統一裁
    罰基準表之規定裁處受處分人罰鍰新臺幣一千八百元，並記
    違規點數一點。
三、受處分人丙○○於本院訊問時，堅詞否認其有何違反道路交
    通管理處罰條例之行為，辯稱：我沒有駕駛過車號Ｐ七－九
    八四二號之車輛，我雖然有駕照，但是我在九十五年這一年
    當中都沒有開車，於八十六年間，我的身分證有被小偷偷走
    過，我有去警察局報案，之前也有一次交通違規三百元的案
    件，情形也如同本件，我並不認識上開車號車輛之車主彭劍
    彪等語。
四、經查：
  (一)證人即臺北市政府警察局信義分局六張犁派出所員警甲○○
    於本院九十五年十一月十六日訊問時證稱：「本件是由我舉
    發的，但是我不記得受處分人之長相，現在也不確定是否為
    在庭的丙○○，因為本件在處理上比較沒有爭議，所以我並
    沒有在工作紀錄簿上特別載明，也沒有印象等語屬實（本院
    當日訊問筆錄），是本件舉發之員警亦無從確認本件受處分
    確為丙○○本人。又經本院以肉眼觀察，本件違規舉發通知
    單上所載「丙○○」簽名，其「黃」、「福」二字之「田」
    字部分，係一筆勾劃呈圓形，「福」字之「口」字部分，係
    以筆順帶過，「生」字則係一筆勾寫而成，整體簽名較為流
    暢；然核諸本件受處分人所親簽之臺北市交通事件裁決所交
    通違規案件陳述書、聲明異議狀、臺北市交通事件裁決所送
    達證書、及本院九十五年十一月十六日訊問筆錄等簽名，受
    處分人之簽名較為生澀，其「黃」、「福」二字之「田」字
    部分、「福」字之「口」字部分，均呈方形，「生」字亦無
    一筆勾寫之勢，二者筆跡顯不相符。
  (二)受處分人主張身分證被竊及被冒用，及其身分證遭乙○○冒
    用，乙○○已遭通緝等情，有臺北市政府警察局受理非刑事
    案件報案二聯單、臺灣板橋地方法院通緝書九十五年七月十
    四日九五年板院輔刑舜科緝字第六八九號、法務部戶役政連
    結作業系統表、臺灣高等法院被告前案紀錄表各一份在卷足
    憑。又本件受處分人因遺失身分證，之前亦曾發生身分證件
    被冒用、遭偽簽署押而被舉發違反道路交通管理處罰條例之
    類似情事，亦有本院九十二年度交聲字第二五二號裁定在卷
    可稽，故本件受處分人所辯其身分證件遭竊後被冒用一節即
    非無可能，是依前揭訴訟上之待證事實「倘有懷疑，則從被
    告之利益作解釋」（ｉｎ  ｄｕｂｉ  ｏｐｒｏ  ｒｅｏ）
    之證據法則，本件自應作對受處分人有利之認定。
五、綜上所述，原處分機關雖認定受處分人於上述時間、地點駕
    駛前開車號自小客車有違反道路交通管理處罰條例之違規事
    實，惟因本件尚不能排除受處分人因證件遭竊而被冒用之合
    理懷疑。此外復查無其他積極證據足以證明受處分人有原處
    分機關所認定之前開違規行為，自應作對受處分人有利之認
    定，原處分機關不察，遽對受處分人為前開裁決，即難認為
    允當，應認受處分人之異議為有理由，自應由本院將原處分
    撤銷，改諭知受處分人不罰，以資適法。
據上論斷，應依道路交通案件處理辦法第二十條前段，裁定如主
文。
中    華    民    國    95    年    12    月    18    日
                  交通法庭    法  官  林怡秀
本件正本證明與原本無異。
如不服本裁定，應於裁定送達後五日內，向本院提出抗告狀。
                              書記官  林義盛
中    華    民    國    95    年    12    月    20    日


司法院資訊處製作；財團法人民間司法改革基金會備份。
